【裁判字號】    89,自,67
【裁判日期】    900501
【裁判案由】    侵占等
【裁判全文】
臺灣臺南地方法院刑事判決                            八十九年度自字第六七號
    自  訴  人  丙○○
    代  理  人  曾清山律師
    被      告  乙○○
                丁○○
右列被告因侵占等案件，經自訴人提起自訴，本院判決如左：
    主  文
乙○○、丁○○均無罪。
    理  由
一、自訴意旨略以：自訴人為出售坐落台南縣永康市○○路四六一巷五樓之四之房屋
    ，乃託被告乙○○代為處理，惟被告乙○○、丁○○共同意圖為自己不法之所有
    ，於民國八十六年二月十四日以被告丁○○欲購買為由，告知自訴人，經議定售
    價新台幣（下同）三百四十八萬，並先付訂金五十萬元，餘款二百九十八萬則於
    八十六年二月十七日付清，嗣於甲○○代書處簽署不動產買賣契約書，被告二人
    向自訴人佯稱訂金五十萬元先清償貸款，另清償該屋貸款後之餘額，將一併匯給
    自訴人，自訴人不疑有詐，乃在契書上簽署買賣價款如數收訖，惟被告乙○○將
    前開房屋移轉登給被告丁○○後，卻一直未予匯款，而侵占入己，因認被告二人
    涉犯刑法第三百三十五條第一項侵佔罪及第三百三十九條第一項詐欺罪嫌。
二、按犯罪事實應依證據認定之，無證據不得推定其犯罪事實；又不能證明被告犯罪
    ，應諭知無罪之判決，刑事訴訟法第一百五十四條、第三百零一條第一項分別定
    有明文。次按刑法第三百三十九條第一項詐欺罪之成立，以意圖為自己或第三人
    不法之所有，以詐術使人將本人或第三人之物交付為要件；而所謂以詐術使人交
    付，必須被詐欺人因其詐術而陷於錯誤，若其所用方法，不能認為詐術，亦不致
    使人陷於錯誤，即不構成該罪；又所謂侵占罪，以被侵占之物先有法律或契約上
    之原因在其持有中者為限，否則不能成立侵占罪（最高法院民國四十六年度台上
    字第二六０號、五十二台上字第一四一八號判例參照）。
三、訊據被告乙○○、丁○○均堅詞否認有何前開詐欺、侵占犯行，被告乙○○辯稱
    前開房屋係伊所購買登記在自訴人名下，嗣因貸款利息繳不出來，經自訴人同意
    ，始過戶給丁○○，供作其與丁○○共同經營之錦燕公司之辦公室，貸款利息由
    公司繳付，實際上並未有給付價款之行為，此均經自訴人同意後辦理；被告丁○
    ○辯稱過戶是乙○○找伊辦的，約定貸款利息由共同經營之錦燕公司負擔等語。
    經查，自訴人與被告丁○○簽立之不動產買賣契約書末頁左上方載有「本事務所
    同仁除代收或代繳稅金外，不經手顧客任何款項，有關價款請買賣雙方親自點收
    ，特此聲明。」緊臨下方再載「本案業由買賣雙方于年月日因付清尾款、承接貸
    款後，由買方取回權狀及全部有關附件。」自訴人並於末行賣方欄簽名蓋章等情
    ，有該契約書附卷可稽，互核該契約書上第一頁第一次付款五十萬元、第二次付
    款二百九十八萬元下各簽署「丙○○、如訴（數）收訖、86、2、14」乙節，及
    證人甲○○即辦理本件房屋過戶之代書供證並未見到被告有繳付款項，伊並不過
    問客戶款項給付之事等語，顯見前開房屋係為辦理過戶始簽訂不動產買賣契約書
    ，實際上並未有價金之給付甚明，果被告應依約繳付房價，則自訴人豈會於代書
    在場之情形下，不將訂金、尾款交付時間載入契約？況自訴人於契約書上所載「
    本案業由買賣雙方于年月日因付清尾款、承接貸款後，由買方取回權狀及全部有
    關附件。」明文內，將年月日空白，並於末行賣方欄簽名蓋章，故被告二人所辯
    顯屬可採，是被告二人即未施用詐術，亦未持有自訴人款項，尚難認其等涉有詐
    欺、侵占犯行，縱自訴人因前開房屋全權委託被告乙○○處理，嗣前開房屋過戶
    完成，卻因被告丁○○個人因素，其所設定之抵押債務未能由被告丁○○承受，
    以致前開房屋設定抵押權之債務人仍為自訴人，而經抵押權人中國信託商業股份
    有限公司除拍賣前開房屋外，仍對自訴人追償一百六十四萬餘元，造成自訴人莫
    大的損害，雖被告乙○○受自訴人之委託，而未將前開房屋抵押權債務人依約變
    更登記為被告丁○○，而致自訴人受有損害，是否應負其他刑責，係另屬一事，
    惟遽以此項損害認被告二人該當於詐欺、侵占罪之構成要件，仍屬無據。此外，
    復查無其他積極證據足資證明被告二人有何詐欺、侵占犯行，尚不能證明其犯罪
    ，應為被告乙○○、丁○○無罪之諭知。
四、被告丁○○經合法傳喚無正當理由不到庭，惟本件本院認係應諭知無罪之案件，
    故不待其陳述逕行判決。
據上論斷，應依刑事訴訟法第三百四十三條、第三百零六條、第三百零一條第一項，
判決如主文。
中    華    民    國      九十        年      五      月      一      日
                                  臺灣臺南地方法院刑事第二庭
                                          法  官  鍾  邦  久
右正本證明與原本無異。
如不服本判決，應於判決送達後十日內，向本院提出上訴狀。
                                          書記官  陳  玉  果
中    華    民    國      九十        年      五      月      一      日


司法院資訊處製作；財團法人民間司法改革基金會備份。
